臺灣南投地方法院刑事判決　　　　　　　110年度重訴字第3號
公　訴　人　臺灣南投地方檢察署檢察官 
被　　　告　林煜鑫




選任辯護人　鄭廷萱律師
　　　　　　簡詩展律師
　　　　　　林柏宏律師
上列被告因違反毒品危害防制條例案件，經檢察官提起公訴（10
9 年度偵字第5744號、110 年度偵字第807 號、110 年度偵字第
882 號），本院判決如下：
    主  文
丙○○共同運輸第一級毒品，累犯，處有期徒刑玖年。扣案如附
表編號1 所示之物（含外包裝袋）均沒收銷燬。扣案如附表編號
2至4所示之物均沒收。未扣案之優比速國際股份有限公司（UPS
公司）貨件簽收單上之收件人簽收欄「陳育成」署押壹枚沒收。
未扣案之犯罪所得新臺幣貳萬元沒收，於全部或一部不能沒收或
不宜執行沒收時，追徵其價額。
    犯罪事實
一、丙○○知悉海洛因係毒品危害防制條例第2 條第2 項第1款
    規定之第一級毒品，且為行政院依懲治走私條例第2 條第3
    項授權公告之管制進出口物品，依法不得運輸及私運進口，
    竟與某真實姓名年籍不詳，綽號「森哥」（另由法務部調查
    局南投縣調查站追查中）之成年男子共同基於運輸管制物品
    即第一級毒品海洛因入境臺灣及行使偽造私文書之犯意聯絡
    ，約定由「森哥」以不詳方式取得第一級毒品海洛因後，以
    國際快捷郵包夾帶方式，自泰國運輸第一級毒品海洛因入臺
    ，再由丙○○依「森哥」指示偽以「陳育成」之名義前往特
    定地點領取郵包，丙○○則自「森哥」處獲得新臺幣（下同
    ）2 萬元之報酬。謀議既定，「森哥」於民國109 年11月21
    日前不久之某日，以不詳方式，將裝有第一級毒品海洛因共
    18條（合計淨重337.98公克，驗餘淨重336.79公克，純度88
    .78%，純質淨重300.06公克）之包裹1 件，以國際快捷包裹
    方式，利用不知情之美商優比速國際股份有限公司（下稱UP
    S 公司）郵務人員，以收件人「CHEN YO CHENG 」、名目為
    「Tesheri 22 Pice 、Pait 9 Pice 」、收件地址為「
    NO.276,SEC2,ZHONG SHAN ROAD,PULI TOWNSHIP, NANTOU
    COUNTY（南投縣○○鎮○○路0 段000 號）」、收件人電話
    「0000000000」，寄送運輸進入我國境內。嗣該包裹入境後
    ，財政部關務署臺北關領犬員於109 年11月21日15時許，查
    驗抵臺之上開包裹，因緝毒犬對該貨件有行為改變，會同貨
    棧業者開驗，初步檢驗確認該包裹內含海洛因後，依規定予
    以扣押，並將本案移送法務部調查局桃園市調查處調查，俟
    上開單位轉由法務部調查局南投縣調查站報請臺灣南投地方
    檢察署檢察官指揮偵辦後，先放行上開包裹（其內已無第一
    級毒品海洛因），再由UPS 公司不知情之郵務人員以包裹上
    記載之門號0000000000號電話聯絡丙○○收受包裹，丙○○
    則向郵務人員表示變更聯繫電話號碼為0000000000號，郵務
    人員遂於109 年12月4 日17時30分許，前往南投縣○○鎮○
    ○路0 段000 號1 樓投遞，並以前開門號聯絡丙○○，丙○
    ○即駕駛車牌號碼000-0000號自用小客車前往，並冒用陳育
    成之名義，在UPS 公司簽收單上之收件人簽收欄上偽造「陳
    育成」之署押1 枚，及盜蓋「陳育成」之印文1 枚（無證據
    證明該印章為丙○○或森哥偽造），完成以表彰係「陳育成
    」本人簽收該包裹之私文書後，持以交付該郵務人員而行使
    ，足以生損害於UPS 公司收受包裹之正確性及「陳育成」本
    人權益。嗣調查官向丙○○表明身分，丙○○見狀即欲駕駛
    上開自用小客車逃離現場，調查官遂於同日17時55分許在上
    址對丙○○逕行拘提（嗣後報請臺灣南投地方檢察署檢察官
    簽發拘票並獲准），並執行附帶搜索，扣得如附表所示物品
    而查獲。
二、案經法務部調查局南投縣調查站移送暨內政部警政署保安警
    察第三總隊第一大隊報告臺灣南投地方檢察署檢察官偵查起
    訴。
    理  由
一、本判決以下認定犯罪事實所引用之被告以外之人於審判外之
    言詞或書面陳述等供述證據，因被告、辯護人均對證據能力
    表示同意作為證據使用，且被告、公訴人及辯護人知悉有第
    159 條第1 項不得為證據之情形，於言詞辯論終結前亦未聲
    明異議，本院審酌各該證據作成時之情況，核無違法不當或
    證明力明顯過低之瑕疵，亦認以之作為證據應屬適當，是依
    刑事訴訟法第159 條之5 之規定，認均有證據能力。至其餘
    資以認定被告犯罪事實之非供述證據，亦查無違反法定程序
    取得之情形，依刑事訴訟法第158 條之4 反面解釋，亦具證
    據能力。
二、認定犯罪事實之證據及理由
（一）訊據被告丙○○就上揭犯罪事實坦承不諱，復有財政部關
      務署臺北關北機核移字第1090101854號函、財政部關務署
      臺北關扣押貨物運輸工具收據及搜索筆錄、法務部調查局
      濫用藥物實驗室鑑定書、進口快遞申報單影本、行動通訊
      裝置採證同意書、車號000-0000號自用小客車行車紀錄各
      1 份（見調查站卷第2 至6 頁、保三壹警偵卷第38頁、第
      47頁）、法務部調查局南投縣調查站搜索筆錄、搜索扣押
      筆錄各1 份、扣押物品收據2 份、扣押物品目錄表2 份（
      見保三壹警偵卷第54至63頁）、法務部調查局桃園市調查
      處疑似毒品初步篩檢表、搜索同意書各1 份、通聯調閱查
      詢單2 份、案發現場搜索照片2 張（見109 他1336卷第14
      至18頁、第33至34頁、109 偵5744卷第60頁、第68至69頁
      ）、臺灣南投地方檢察署109 年度毒保字第79號扣押物品
      清單、臺灣南投地方檢察署110 年度保字第51、52號扣押
      物品清單、臺灣南投地方檢察署110 年度投中大保字第4
      號扣押物品清單、本院110 年度投毒保字第5 號扣押物品
      清單、本院110 年度投大保字第1 號扣押物品清單、本院
      110 年度投保字第119 號扣押物品清單各1 份（見109 偵
      5744卷第141 頁、110 偵807 卷第25至28頁、第36頁、本
      院卷第71、75、79至81頁）、如附表所示之扣押物品照片
      42張（見保三壹警偵卷第19至22 頁 、第24至30頁、第44
      至45頁、109 他1336卷第8 至13頁第41頁、109 偵5744卷
      第139 至141 頁、110 偵807 卷第11至24頁）、扣案車號
      000-0000號自用小客車照片6 張（見109 他1336卷第50至
      53頁、110 偵807 卷第35頁）在卷可參，且有扣案如附表
      所示之物為證；其中被告欲向UPS 公司領取含有如附表編
      號1 所示之物之包裹，經送鑑驗後，鑑定為檢驗均含第一
      級毒品海洛因成分，合計淨重337.98公克，驗餘淨重336.
      79公克，純度88.78%，純質淨重300.06公克，有法務部調
      查局鑑定書1 份（見調查站卷第5 頁、109 偵5744卷第63
      頁）在卷可佐，足認被告所運輸者為第一級毒品海洛因無
      訛，是被告任意性自白與事實相符，可以採信。
（二）綜上，本案事證明確，被告犯行堪以認定，應依法論科。
三、論罪科刑
（一）按海洛因係毒品危害防制條例第2 條第2 項第1 款規定之
      第一級毒品，未經許可，不得持有、運輸；並為行政院依
      懲治走私條例第2 條第3 項授權公告「管制物品管制品項
      及管制方式」第1 項第3 款所列之管制進出口物品。經查
      ，被告與「森哥」共同利用國際快捷郵包夾帶方式，自泰
      國運輸管制進口物品第一級毒品海洛因進入臺灣，再由被
      告冒用「陳育成」本人名義在UPS 公司貨件簽收單上之收
      件人簽收欄上偽造「陳育成」之署押，用以表彰「陳育成
      」本人收受該毒品包裹用意之私文書後，持之交付不知情
      之郵務人員而行使，足以生損害於國際快捷郵件運輸業者
      管理收受包裹之正確性及「陳育成」本人權益。是核被告
      所為，係犯毒品危害防制條例第4 條第1 項運輸第一級毒
      品、懲治走私條例第2 條第1 項私運管制物品進口、刑法
      第216 條、第210 條行使偽造私文書罪。被告為運輸而持
      有第一級毒品海洛因純質淨重達10公克以上之低度行為，
      應為運輸海洛因之高度行為所吸收；另其在UPS 公司貨件
      簽收單上之收件人簽收欄偽造「陳育成」署押及盜用印文
      之行為，為其偽造私文書之部分行為，其偽造私文書後復
      持以行使，偽造私文書之低度行為應為行使偽造私文書之
      高度行為所吸收，均不另論罪。
（二）被告所犯行使偽造私文書部分，雖於起訴書證據並所犯法
      條欄漏載法條即刑法第216 、第210 條行使偽造私文書罪
      ，然於起訴書犯罪事實欄已載明該犯罪事實，自屬起訴範
      圍，本院自應審酌，且經本院於審理時告知被告此部分所
      犯法條，並無礙被告攻擊防禦權之行使，附此敘明。
（三）被告與「森哥」利用不知情之UPS 公司快遞人員自泰國私
      運管制物品即第一級毒品海洛因入臺，為間接正犯。
（四）被告與「森哥」就上揭犯行，有犯意聯絡及行為分擔，應
      論以共同正犯。
（五）被告以一私運管制物品即第一級毒品海洛因之行為，同時
      觸犯運輸第一級毒品罪、私運管制物品進口罪及行使偽造
      私文書罪，為一行為觸犯數罪名，屬想像競合犯，應依刑
      法第55條規定，從一重論以運輸第一級毒品罪。
（六）刑之加重減輕：
   1、被告於103 年間因槍砲彈藥刀械管制條例等案件，經臺灣
      彰化地方法院以104 年度訴字第158 號判決判處槍砲部分
      有期徒刑3 年，併科罰金4 萬元；竊盜部分判處有期徒刑
      3 月確定（於105 年1 月13日易科罰金執行完畢），槍砲
      部分經上訴後，分別由臺灣高等法院臺中分院以104 年度
      上訴字第1405號判決、最高法院以105 年度台上字第396
      號判決上訴駁回而確定，該槍砲案件與上揭竊盜案件再經
      臺灣高等法院臺中分院以106 年度聲字第293 號裁定定應
      執行有期徒刑3 年2 月確定，嗣被告入監執行，於107 年
      10月12日縮短刑期假釋出監並付保護管束，於108 年11月
      20日保護管束期滿未經撤銷，視為執行完畢等情，有臺灣
      高等法院被告前案紀錄表在卷可參，被告於上揭徒刑執行
      完畢後，5 年以內故意再犯本案有期徒刑以上之罪，為累
      犯，參酌司法院大法官第775 號解釋意旨，被告前案經執
      行完畢不久後，又再犯本案，且前案與本案所犯均為重罪
      ，足見其主觀上對刑罰之反應力薄弱，予以累犯加重並無
      有侵害人身自由過苛而有罪刑不相當之情形，應依刑法第
      47條第1 項規定，除死刑及無期徒刑不得加重外，就併科
      罰金部分予以加重其刑。
   2、按犯第4 條至第8 條之罪於偵查及歷次審判中均自白者，
      減輕其刑，毒品危害防制條例第17條第2 項定有明文。被
      告就本案運輸第一級毒品海洛因之犯行，於偵查及本院歷
      次審判中均自白，應依毒品危害防制條例第17條第2 項規
      定減輕其刑，並依法先加（死刑及無期徒刑不得加重）後
      減之。至被告於偵查中供述其毒品來源為共犯「森哥」，
      然檢警並未因被告之供述而查獲其毒品來源「森哥」，有
      本院公務電話紀錄及臺灣南投地方檢察署110 年7 月5 日
      乙○云法109 偵5744字第1109012707號函各1 份（見本院
      卷第205 至207 頁）在卷可參，無從依毒品危害防制條例
      第17條第1 項規定減輕其刑，附予敘明。
   3、按犯罪之情狀顯可憫恕，認科以最低度刑仍嫌過重者，得
      酌量減輕其刑，刑法第59條定有明文。本條係立法者賦予
      審判者之自由裁量權，俾就具體之個案情節，於宣告刑之
      擇定上能妥適、調和，以濟立法之窮。是該條所謂犯罪之
      情狀，乃泛指與犯罪相關之各種情狀，自亦包含同法第57
      條所定10款量刑斟酌之事項，亦即該2 法條所稱之情狀，
      並非有截然不同之領域。是於裁判上酌減其刑時，應就犯
      罪一切情狀（包括第57條所列舉之10款事項），予以全盤
      考量，審酌其犯罪有無可憫恕之事由（即有無特殊之原因
      與環境，在客觀上足以引起一般同情，以及宣告法定低度
      刑，是否猶嫌過重等等），以為判斷。毒品危害防制條例
      第4 條第1 項規定：「製造、運輸、販賣第一級毒品者，
      處死刑或無期徒刑；處無期徒刑者，得併科新臺幣3 千萬
      元以下罰金。」然同為運輸第一級毒品之人，其原因動機
      不一，犯罪情節未必盡同，或有大盤毒梟者，亦有中、小
      盤之分，其運輸行為所造成危害社會之程度自屬有異，法
      律科處此類犯罪，然就運輸第一級毒品之法定刑為「死刑
      或無期徒刑」，不可謂不重。於此情形，倘依其情狀處以
      有期徒刑，即足以懲儆，並可達防衛社會之目的者，自非
      不可依客觀之犯行與主觀之惡性二者加以考量其情狀，是
      否有可憫恕之處，適用刑法第59條之規定酌量減輕其刑，
      期使個案裁判之量刑，能斟酌至當，符合罪刑相當原則及
      比例原則。查海洛因屬於第一級毒品，一旦成癮即難以根
      除，並易對其個人、家庭甚至社會秩序造成負面影響，而
      應嚴予禁絕，因之政府近年來為革除毒品之危害，除於相
      關法令訂定防制及處罰之規定外，並積極查緝毒品案件及
      於各大媒體廣泛宣導反毒，被告依其智識程度及社會經驗
      ，要難諉為不知，卻漠視法令規定，猶於上揭時間、地點
      ，將海洛因自泰國運輸入境我國境內犯行，嚴重危害社會
      治安，其犯罪情狀及手段顯屬可議；然被告並非居於幕後
      策劃之主要人員，僅為遭利用充為實際運毒交通者，其惡
      性及犯罪情節均與大量、長期走私毒品謀取不法暴利之毒
      梟有別，且本件毒品已全數遭查扣而尚未流入市面，並未
      造成立即之損害，衡情，被告之犯罪情狀在客觀上顯均非
      不可憫恕，倘就被告所犯運輸第一級毒品罪，科以最低度
      刑仍嫌過重，衡以一般社會觀念，顯然失衡，有情輕法重
      之嫌，是此部分犯罪情狀在客觀上均足以引起一般人之同
      情，情節尚堪憫恕，爰依刑法第59條規定，就被告所犯運
      輸第一級毒品罪，予以酌量減輕其刑度，並依法先加（死
      刑及無期徒刑不得加重）後遞減之。
（七）爰審酌被告明知海洛因屬第一級毒品亦屬管制進出口物品
      ，未經許可，法令禁止運輸、私運進口及持有，且為戕害
      他人身心之毒品，對於國人身心健康及社會治安影響甚大
      ，竟無視國家杜絕毒品犯罪禁令，竟因貪圖報酬數萬元，
      鋌而走險，以國際快捷郵包夾帶方式，自泰國運輸高純度
      之第一級毒品海洛因進入我國，如成功運送取得並流入市
      面，勢將加速毒品犯濫，嚴重危害國家社會治安、戕害國
      人健康，恐造成嚴重危害社會治安及善良風氣，另所為行
      使偽造私文書之犯行，亦會造成損害國際快捷郵件運輸業
      者收受包裹之正確性及「陳育成」本人權益，並考量被告
      於本案擔任出面領取毒品包裹之角色，犯後坦承犯行之態
      度，暨其自陳高中畢業之智識程度，已婚，以打零工為生
      ，需扶養母親，育有2 名未成年子女之家庭生活經濟狀況
      等一切情狀，量處如主文所示之刑。
四、沒收
（一）扣案如附表編號1 所示之物，經送驗後均係第一級毒品海
      洛因（合計淨重337.98公克，驗餘淨重336.79公克、純度
      88.78%，純質淨重300.06公克），為查獲之第一級毒品，
      且該包裝海洛因之塑膠袋均會有極微量海洛因殘留，業已
      無法與毒品析離，均屬違禁物，不問是否屬於犯罪行為人
      所有，均應依毒品危害防制條例第18條第1 項前段規定，
      併予宣告沒收銷燬之。又鑑定耗損之毒品，既已滅失，即
      無庸併予宣告沒收銷燬，附此敘明。
（二）扣案如附表編號2 至4 所示之物，均係「森哥」交予被告
      ，用以作為運輸第一級毒品海洛因之用，業據被告供述在
      卷，屬供犯罪所用之物，不問屬於犯罪行為人與否，均應
      依毒品危害防制條例第19條第1 項規定宣告沒收。
（三）偽造之印章、印文或署押，不問屬於犯人與否，沒收之，
      刑法第219 條定有明文。被告於UPS 公司貨件簽收單上之
      收件人簽收欄偽造之「陳育成」署押1 枚，為偽造之署押
      ，應依刑法第219 條宣告沒收。如附表編號2 所示之「陳
      育成」印章1 個，為「森哥」交付予被告使用，然無證據
      證明為被告或「森哥」以他法偽造之，故無從依刑法第21
      9 條規定宣告沒收（然仍應予沒收，詳上述㈡）。又偽造
      之UPS 公司貨件簽收單，經被告偽造「陳育成」署押後，
      交還予UPS 公司，已非被告所有之物，亦無從宣告沒收。
（四）犯罪所得，屬於犯罪行為人者，沒收之。前二項之沒收，
      於全部或一部不能沒收或不宜執行沒收時，追徵其價額。
      ，刑法第38條之1 第1 項前段、第3 項分別定有明文。被
      告運輸第一級毒品獲得2 萬元之報酬，業據被告供述在卷
      ，為犯罪所得，未據扣案，應依刑法第38條之1 第1 項前
      段、第3 項規定，宣告沒收，於全部或一部不能沒收或不
      宜執行沒收時，追徵其價額。
（五）按犯第4 條之罪者，其供犯罪所用之物，不問屬於犯罪行
      為人與否，均沒收之，毒品危害防制條例第19條第1 項定
      有明文。參酌刑法第38條之2 增訂過苛調節條款，於宣告
      沒收或追徵有過苛之虞、欠缺刑法上之重要性或犯罪所得
      價值低微之情形，及考量義務沒收對於被沒收人之最低限
      度生活產生影響，允由事實審法院就個案具體情形，依職
      權裁量不予宣告或酌減，以調節沒收之嚴苛性，並兼顧訴
      訟經濟，節省法院不必要之勞費。此項過苛調節條款，乃
      憲法上比例原則之具體展現，自不分實體規範為刑法或特
      別刑法中之義務沒收、亦不論沒收主體為犯罪行為人或第
      三人之沒收、也不管沒收標的為原客體或追徵其替代價額
      ，同有其適用。是法律縱有「不問屬於犯罪行為人與否」
      之沒收條款，也不能凌駕於憲法上正當法律程序及比例原
      則之要求。就比例原則而言，不論可能沒收之物係犯罪行
      為人所有或第三人所有、不分沒收標的為原客體或追徵其
      替代價額，均有刑法第38條之2 第2 項過苛條款之調節適
      用，始合乎沒收新制之立法體例及立法精神（最高法院10
      8 年度台上字第2421號判決意旨參照）。扣案之車牌號碼
      000-0000號自用小客車，為被告供運輸第一級毒品所用之
      物，該車為其配偶甲○○所有，由甲○○平日載送小孩上
      下學所用，業據第三人甲○○於審理中供陳在卷（參見本
      院卷第233 頁），考量該車係被告家庭日常生活交通工具
      ，被告係向配偶借用該車欲領取本案毒品包裹，於領取過
      程中被查獲而扣案，若逕予沒收，將影響被告子女日常通
      勤往來，有過苛之虞，爰依刑法第38條之2 第2 項規定，
      不予宣告沒收或追徵。
據上論斷，應依刑事訴訟法第299 條第1 項前段，判決如主文。
本案經檢察官林孟賢提起公訴，檢察官張弘昌到庭執行職務。
中    華    民    國   110    年    7     月    27    日
                  刑事第二庭  審判長法  官   陳宏瑋
                                    法  官   吳宗育
                                    法  官   顏代容
以上正本與原本無異。
如不服本判決應於收受送達後20日內向本院提出上訴書狀，並應
敘述具體理由；其未敘述上訴理由者，應於上訴期間屆滿後20日
內向本院補提理由書（均須按他造當事人之人數附繕本）「切勿
逕送上級法院」。
                                    書記官   藍建文
中    華    民    國   110    年    7     月    28    日
附錄論罪科刑法條全文：
毒品危害防制條例第4條
製造、運輸、販賣第一級毒品者，處死刑或無期徒刑；處無期徒
刑者，得併科新臺幣 3 千萬元以下罰金。
製造、運輸、販賣第二級毒品者，處無期徒刑或 10 年以上有期
徒刑，得併科新臺幣 1 千 5 百萬元以下罰金。
製造、運輸、販賣第三級毒品者，處 7 年以上有期徒刑，得併
科新臺幣 1 千萬元以下罰金。
製造、運輸、販賣第四級毒品者，處 5 年以上 12 年以下有期
徒刑，得併科新臺幣 5 百萬元以下罰金。
製造、運輸、販賣專供製造或施用毒品之器具者，處 1 年以上
7 年以下有期徒刑，得併科新臺幣 1 百 50 萬元以下罰金。
前五項之未遂犯罰之。
懲治走私條例第2條
私運管制物品進口、出口者，處 7 年以下有期徒刑，得併科新
臺幣 3 百萬元以下罰金。
前項之未遂犯罰之。
第 1 項之管制物品，由行政院依下列各款規定公告其管制品項
及管制方式：
一、為防止犯罪必要，禁止易供或常供犯罪使用之特定器物進口
    、出口。
二、為維護金融秩序或交易安全必要，禁止偽造、變造之各種貨
    幣及有價證券進口、出口。
三、為維護國民健康必要，禁止、限制特定物品或來自特定地區
    之物品進口。
四、為維護國內農業產業發展必要，禁止、限制來自特定地區或
    一定數額以上之動植物及其產製品進口。
五、為遵守條約協定、履行國際義務必要，禁止、限制一定物品
    之進口、出口。
中華民國刑法第210條
（偽造變造私文書罪）
偽造、變造私文書，足以生損害於公眾或他人者，處 5 年以下
有期徒刑。
中華民國刑法第216條
（行使偽造變造或登載不實之文書罪）
行使第 210 條至第 215 條之文書者，依偽造、變造文書或登載
不實事項或使登載不實事項之規定處斷。
【附表】
 ┌──┬─────────┬──────────────┐
 │編號│扣案物品及數量    │備註                        │
 ├──┼─────────┼──────────────┤
 │ 1  │第一級毒品海洛因  │經鑑定，送驗粉末檢品18條均含│
 │    │18條（含包裝袋）  │第一級毒品海洛因成分，合計淨│
 │    │                  │重337.98公克（驗餘淨重336.79│
 │    │                  │公克，空包裝總重143.69公克）│
 │    │                  │，純度88.78%，純質淨重300.06│
 │    │                  │公克。                      │
 ├──┼─────────┼──────────────┤
 │ 2  │「陳育成」印章1個 │供犯罪所用之物              │
 ├──┼─────────┼──────────────┤
 │ 3  │BENTEN W168 行動電│供犯罪所用之物              │
 │    │話1 支（含門號    │                            │
 │    │0000000000號SIM 卡│                            │
 │    │1張 ）            │                            │
 ├──┼─────────┼──────────────┤
 │ 4  │紙條1張           │供犯罪所用之物              │
 └──┴─────────┴──────────────┘